臺灣高等法院臺中分院刑事判決　　　　　　　　九十一年度交上易字第一六二六號
　　上　訴　人　臺灣臺中地方法院檢察署檢察官
　　上　訴　人
　　即　被　告　乙○○
右上訴人因過失傷害案件，不服臺灣臺中地方法院九十年度交易字第二九五號中華民
國九十一年七月十九日第一審判決（起訴案號：臺灣臺中地方法院檢察署九十年度偵
字第二五○九號、九十年度偵字第六○四四號），提起上訴，本院判決如左：
      主  文
上訴駁回。
      事  實
一、乙○○平日在臺中縣大甲鎮第一市場販賣冷涷肉類，並自行駕駛車輛自其倉庫運
    至市場販售，係以駕駛為其附隨業務之人。於民國（下同）八十九年八月八日十
    八時三十分許，在臺中縣大甲鎮○○路一六二號前，駕駛車牌號碼Ｈ七─二七二
    九號小客車由東往西方向倒車，原應謹慎緩慢後倒，並應注意其他車輛及行人，
    隨時採取必要之安全措施，以避免危險之發生，並依當時天候晴、夜間有照明、
    路面乾燥、無缺陷、道路無障礙、視距良好等客觀情況下，並無不能注意之情事
    ，詎乙○○於倒車時，未注意車後狀況，確認車後無來車即貿然倒車，適有洪苔
    青騎乘車號ＢＺＢ─五八二號重機車行經該處時，閃避不及，遭乙○○所駕小客
    車後方撞擊洪苔青所騎機車之右側，致洪苔青人車倒地，車卡在乙○○所駕小客
    車下方，使洪苔青因而受有腎臟挫傷併血尿、背部挫傷等傷害。
二、案經被害人洪苔青訴由臺中縣警察局大甲分局報請臺灣台中地方法院檢察署檢察
    官偵查起訴。
    理  由
一、訊據上訴人即被告（以下簡稱被告）乙○○固不諱言於右開時、地，其所駕駛上
    開自小客車後保險桿車牌懸掛處下面卡到告訴人甲○○所騎乘機車之腳踏板，惟
    矢口否認右揭過失傷害犯行，辯稱：倒車時，有看三個後照鏡，都沒有看到告訴
    人，應是告訴人自己騎機車跌倒，因路面有細石子，伊是倒車第二次才卡到告訴
    人的車子，且伊平日係騎乘機車載送肉類，並未以車牌號碼Ｈ七─二七二九號小
    客車載肉類云云。惟查：右揭犯罪事實，業據告訴人洪苔青指訴歷歷，並經告訴
    代理人即告訴人之母王貞鈺於偵查中指述：「一到現場，我問被告為何將我女兒
    （即告訴人）撞成這樣，對方說他是因趕時間要送貨，倒車才比較快，我說這樣
    撞到人有比較快嗎？對方說有保險，叫我帶女兒去照Ｘ光，一切他會處理」等語
    （詳見臺灣臺中地方法院檢察署九十年度偵字第二五○九號卷第二十九頁）、且
    於原審中再指稱：「當時車禍時，被告有說是因為要趕著送貨，才撞到我女兒，
    我與被告都在市場，我女兒有看到被告以車子載牛肉，撞到地之倉庫是放冷凍肉
    的倉庫」等語（詳見原審卷第六十六頁），而被告復於警訊時自承：「現在在大
    甲第一市場販賣冷凍肉類‧‧‧當時我車子停放在中醫診所前空地，由東往西倒
    車出來，看後視鏡沒有人，我就放下剎車倒車行駛約三十公分，我感覺撞到東西
    ，我就停下來看，看見一部機車牌號碼Ｂ２Ｂ─５８２號重機卡在車輛後保險桿
    中間位置（車牌下方），甲○○已站在機車旁‧‧當時甲○○只有手腳擦傷，車
    只有左邊剎車桿彎由，我並表示要負責其醫藥費及機修理費」等語（詳見臺灣臺
    中地方法院檢察署九十年度偵字第二五○九號卷第八頁）、於偵查中復自承：「
    （問：在八十九年八月八日十八時三十分許，於大甲鎮○○路一六六號前，與甲
    ○○發生車禍經過？）有，我開Ｈ七─二七二九號車於倒車時撞到洪苔青騎的Ｂ
    ＺＢ─五八二號機車‧‧‧我的車後保險桿懸掛車牌處下面撞到機車腳踏板」等
    語（詳見臺灣臺中地方法院檢察署九十年度偵字第二五○九號卷第二十四頁）、
    於原審調查時供承：「發生車禍後我只租後面的倉庫」等語（詳見原審卷第六十
    六頁背面）、核與甲○○於警訊時指稱：「當時一個騎乘機車由光明路古轉要進
    入中一診所工作，乙○○駕駛自用小客車由中一診所前空地倒車在光明路一六六
    號前撞到我機車車體，機車被壓在小客車底下他才停車，我摔倒在地上」等語（
    詳見臺灣臺中地方法院檢察署九十年度偵字第二五○九號卷第六頁）、於偵查中
    指稱：「對方的後保險桿有撞到我的機車，他車子的後行李蓋有撞到我的手肘‧
    ‧‧撞到我後，對方的車子仍一直倒退，我的機車在他的車子下」等語（詳見臺
    灣臺中地方法院檢察署九十年度偵字第二五○九號卷第二十八頁背面）相符。況
    經原審履勘車牌號碼Ｈ七─二七二九號自用小客車及車牌號碼ＢＺＢ─五八二號
    機車二車之高度，車牌號碼Ｈ七─二七二九號自用小客車後面車牌及車牌號碼Ｂ
    ＺＢ─五八二號機車站立時腳踏板與地面之高度均約卅五公分，亦有履勘筆錄足
    稽（見原審審理卷第六十二頁），該處應即為撞擊點，否則以被告自稱有看三個
後照鏡，並在緩慢倒車中，則若告訴人係因路面細石子而滑倒，被告當能及時發
    現而停車，而不致仍再度倒車。是本件應係被告倒車未注意車後狀況，確認車後
    無來車即貿然倒車，致撞及甲○○所騎乘之機車至明。且依被告乙○○於警訊中
    即坦承係在臺中縣大甲鎮第一市場販賣冷涷肉類，另其承租之倉庫亦在車禍發生
    地，而告訴代理人即告訴人之母王貞鈺上開於偵查中指述：「‧‧對方說他是因
    趕時間要送貨，倒車才比較快，我說這樣撞到人有比較快嗎？‧‧‧」等語（詳
    見臺灣臺中地方法院檢察署九十年度偵字第二五○九號卷第二十九頁）、及於原
    審中指稱：「當時車禍時，被告有說是因為要趕著送貨，才撞到我女兒，我與被
    告都在市場，我女兒有看到被告以車子載牛肉，撞到地之倉庫是放冷凍肉的倉庫
    」等語（詳見原審卷第六十六頁），被告既自備倉庫，其貨品自非少數，且依其
    自承其販售肉品並非僅在市場，亦有外送之情，被告當無捨汽車而不用，僅以摩
    托車載運之理，且依告訴人與被告為舊識，其所稱被告曾以汽車載運肉品，當可
    採信，被告所辯並未以上開自用小客車載送肉類，無非意圖避免受較重之罪責，
    尚非可採，附予敘明。
二、按道路交通安全規則第一百一十條第二款規定汽車倒車時，應顯示倒車燈光或手
    勢後，謹慎緩慢後倒，並應注意其他車輛及行人。被告為汽車駕駛人，其於倒車
    時，應待後方無來車時，方得謹慎緩慢倒車，且於倒車時，應注意車後狀況，隨
    時採取必要之安全措施，以避免危險之發生，且當時天色已暗，乙○○更應注意
    車後狀況，而依當時天候晴、夜間有照明、路面乾燥、無缺陷、道路無障礙、視
    距良好等客觀情況下，並無不能注意之情事，詎乙○○於倒車時，未注意車後狀
    況，未確認車後無來車即貿然倒車，致撞倒告訴人之人車，其有過失甚明；況本
    件經送請臺灣省臺中縣區車輛行車事故鑑定委員會鑑定及臺灣省汽車肇事覆議鑑
    定委員會覆議結果，亦持相同看法，有鑑定意見書及覆議函可稽，益證被告之行
    為有過失。而告訴人確因此而受有如犯罪事實欄之傷害，亦有診斷證明書一件附
    卷可稽，且告訴人所受傷害尚未至重傷之程度，亦經原審法院向中國醫藥學院附
    設醫院及行政院國軍退除役官兵輔導委員會臺中榮民總醫院函查，告訴人之病情
    有緩解之情形及其精神症狀屬於輕度憂鬱症狀等情，有各該院復函在卷可考。被
    告之過失與告訴人所受傷害間，有相當之因果關係。此外，復有道路交通事故調
    查報告表一件、現場照片四張、估價單一張、收據二張、機車照片三張及車籍作
    業系統一查詢認可資料二紙附卷可資佐證，被告過失傷害犯行洵堪認定。
三、被告另具狀請求就本件車禍經過對被告本身及告訴人甲○○均實施測謊，測謊事
    項被告部分為：「乙○○於八十九年八月八日有無在臺中縣大甲鎮○○路一六二
    號前倒車時撞倒甲○○。」、告訴人甲○○部分為：「八十九年八月八日十八時
    在臺中縣大甲鎮○○路一六二號是騎車自行前摔倒或遭乙○○倒車時撞倒」，且
    請求檢查車輛以釐清被告之車輛是否有撞到告訴人甲○○之機車，惟查：本件被
    告業已於警訊時自承：「現在在大甲第一市場販賣冷凍肉類‧‧‧當時我車子停
    放在中醫診所前空地，由東往西倒車出來，看後視鏡沒有人，我就放下剎車倒車
    行駛約三十公分，我感覺撞到東西，我就停下來看，看見一部機車牌號碼Ｂ２Ｂ
    ─５８２號重機卡在車輛後保險桿中間位置（車牌下方），甲○○已站在機車旁
    ‧‧當時甲○○只有手腳擦傷，車只有左邊剎車桿彎由，我並表示要負責其醫藥
    費及機修理費」等語（詳見臺灣臺中地方法院檢察署九十年度偵字第二五○九號
    卷第八頁）、且於偵查中自承：「（問：在八十九年八月八日十八時三十分許，
    於大甲鎮○○路一六六號前，與甲○○發生車禍經過？）有，我開Ｈ七─二七二
    九號車於倒車時撞到洪苔青騎的ＢＺＢ─五八二號機車‧‧‧我的車後保險桿懸
    掛車牌處下面撞到機車腳踏板」等語，核與甲○○指稱遭被告撞及情節相符，就
    車禍之情形為「被告確有駕駛自用小客車撞及甲○○所騎乘之機車，而撞擊處為
    被告車後保險桿懸掛車牌處下面撞到機車腳踏板。」，已臻明確，而原審業已就
    二車詳為勘驗。本院認本件事證已臻明確，顯無再對被告、甲○○為測謊鑑定之
    必要，且無必要再對肇事車輛重覆檢驗，附予敘明。
四、被告乙○○平日在臺中縣大甲鎮第一市場販賣冷涷肉類，且自行駕駛車輛自其倉
    庫運至市場販售，業據詳述如前，是被告顯係以駕駛為其附隨業務，則被告於執
    行業務中開車肇事，核其所為，係犯刑法第二百八十四條第二項前段之業務過失
    傷害罪。原審判決適用刑法第二百八十四條第二項前段、第四十一條第一項前段
    ，罰金罰鍰提高標準條例第一條前段、第二條前段之規定，並審酌被告之過失程
    度、所生之危害、肇事後之態度，且被告尚未與被害人甲○○達成民事和解賠償
    等一切情狀，量處被告有期徒刑四月，並諭知易科罰金之折算標準，核其認事用
    法均無違誤，量刑亦稱妥適，應予維持。被告上訴否認有何業務過失傷害犯行指
    摘原審判決不當，為無理由，應予駁回。另原審法院檢察署檢察官據告訴人甲○
    ○之請求上訴以被告乙○○於犯罪後，仍飾詞狡辯，毫無悔意，未曾表示悔意及
    道歉，原審竟僅處有期徒刑四月等語，指摘原審判決不當，惟如前所述原審判決
    業已審酌「被告之過失程度、所生之危害、肇事後之態度，且被告尚未與被害人
    達成民事和解賠償等一切情狀」而為妥適量刑，並無何違誤之處，原審法院檢察
    署檢察官據告訴人甲○○之請求上訴亦無理由，應予駁回。
五、依刑事訴訟法第三百六十八條，判決如主文。
本案經檢察官丙○○到庭執行職務。
中        華        民        國  九 十 一  年     十     月　 三十一   日
                                  臺灣高等法院臺中分院刑事第三庭
                                        審判長法　官　陳　朱　貴
                                              法　官　劉　連　星
                                              法  官  胡  忠  文
右正本證明與原本無異。
不得上訴。
                                              書記官　許  美  惠
中        華  　    民        國  九 十 一  年    十一    月    一 　   日
附錄論罪科刑法條
刑法第二百八十四條第二項
從事業務之人，因業務上之過失傷害人者，處一年以下有期徒刑、拘役或一千元以下
罰金，致重傷者，處三年以下有期徒刑、拘役或二千元以下罰金。
                                                                        Ｋ
